臺灣彰化地方法院民事判決
108年度訴字第172號
原      告  劉錦敏(兼蘇永輝之承受訴訟人)



            蘇禎祥(即蘇永輝之承受訴訟人)



            蘇耿興(即蘇永輝之承受訴訟人)



            蘇烱峯(即蘇永輝之承受訴訟人)

            蘇耿志(即蘇永輝之承受訴訟人)



被      告  家福股份有限公司


法定代理人  王俊超  
訴訟代理人  楊振裕律師
            許培恩律師
被      告  張芸菲（原名張方奕）


上列當事人間請求損害賠償事件，本院於民國110年10月5日言詞
辯論終結，判決如下：
    主  文
被告家福股份有限公司應給付原告等新台幣貳拾陸萬貳仟伍佰柒
拾伍元，及自民國108年2月23日起至清償日止，按年息百分之五
計算之利息。
被告家福股份有限公司應給付原告劉錦敏新台幣參萬柒仟伍佰貳
拾元，及自民國108年2月23日起至清償日止，按年息百分之五計
算之利息。
原告其餘之訴駁回。
訴訟費用新台幣伍萬肆仟零柒拾壹元由被告家福股份有限公司負
擔百分之十五，由原告劉錦敏負擔百分之三十三，餘由原告等連
帶負擔。
本判決第一、二項得假執行；惟被告家福股份有限公司如各以新
台幣貳拾陸萬貳仟伍佰柒拾伍元、新台幣參萬柒仟伍佰貳拾元為
原告等及原告劉錦敏預供擔保後，得免為假執行。
    事實及理由
壹、程序部分：
一、按當事人死亡者，訴訟程序在有繼承人、遺產管理人或其他
    依法令應續行訴訟之人承受其訴訟以前當然停止。又民事訴
    訟法第168條至第172條及前條所定之承受訴訟人，於得為承
    受時，應即為承受之聲明，他造當事人，亦得聲明承受訴訟
    。民事訴訟法第168條、第175條分別定有明文。經查，本件
    原告蘇永輝於民國（下同）110年2月2日亡故，其繼承人為
    原告劉錦敏、蘇禎祥、蘇耿興、蘇烱峯、蘇耿志等人，有蘇
    永輝之除戶戶籍謄本、繼承系統表及繼承人戶籍謄本附卷為
    憑（見本院卷三第159至171頁），原告等人於110年3月15日
    具狀聲明承受訴訟，於法無不合，應予准許。
二、次按訴狀送達後，原告不得將原訴變更或追加他訴。但請求
    之基礎事實同一者、該訴訟標的對於數人必須合一確定時，
    追加其原非當事人之人為當事人者，不在此限。民事訴訟法
    第255條第1項第2款、第5款分別定有明文。經查，本件原告
    原依侵權行為法律關係以及消費者保護法（下稱消保法）之
    規定起訴，列家福股份有限公司（下稱被告家福公司）為被
    告，主張被告家福公司未注意監督員工需告知輪椅使用方式
    ，及在賣場四周張貼明顯警與告示牌與派專人在手扶梯出入
    處指引，並提供有自行卡停功能之安全輪椅，而有過失侵權
    行為，且被告家福公司所提供之服務，不符當時科技或專業
    水準可合理期待之安全性，致原告劉錦敏及蘇永輝於被告家
    福公司彰化店購物時，因輪椅之使用摔傷受有傷害，嗣原告
    於109年9月25日具狀追加張芸菲即張方奕為被告（下稱被告
    張方奕），主張張方奕為當日被告家福公司出借輪椅予原告
    劉錦敏及蘇永輝之員工，其過失未告知輪椅之使用方式，應
    與被告家福公司負連帶賠償責任，並更正訴之聲明，被告家
    福公司雖不同意原告追加張方奕為被告，惟觀諸原告追加前
    後，皆係主張被告家福公司出借輪椅之人員即被告張方奕未
    告知輪椅之安全使用方式致原告劉錦敏、蘇永輝使用輪椅受
    傷，核屬請求之基礎事實同一，且原告主張被告應連帶負損
    害賠償責任，被告就訴訟標的有合一確定之必要，則原告之
    追加，已合於前開規定，應予准許。
三、本件原告蘇禎祥、蘇耿興、蘇耿志及被告張方奕經合法通知
    ，未於最後言詞辯論期日到庭，核無民事訴訟法第386條各
    款所列事由，爰分別據共同訴訟人即原告蘇烱峯、被告家福
    公司及原告劉錦敏、蘇烱峯之聲請，由其等一造辯論而為判
    決。
貳、實體部分：
一、原告起訴主張：
（一）聲明求為判決：⑴被告家福公司、張方奕應連帶給付原告
      劉錦敏、蘇禎祥、蘇耿興、蘇烱峯、蘇耿志（即蘇永輝之
      繼承人）新台幣（下同）130萬元，及自起訴狀繕本送達
      翌日起至清償日止，按年息百分之5計算之利息。⑵被告家
      福公司、張方奕應連帶給付原告劉錦敏70萬元，及自起訴
      狀繕本送達翌日起至清償日止，按年息百分之5計算之利
      息。⑶訴訟費用由被告家福公司、張方奕連帶負擔。
（二）原告劉錦敏與蘇永輝於106年4月24日17時許，至被告家福
      公司彰化店賣場購物，原告劉錦敏及蘇永輝為消費者保護
      法第2條第1款所指之消費者，被告家福公司則為同條第2
      款規定之企業經營者，被告家福公司本應注意監督負責出
      借輪椅之員工需告知輪椅之使用方式，且在賣場四周張貼
      明顯警語告示牌及派專人在手扶梯出入處指引，並提供有
      自行卡停功能之安全輪椅，而依當時情狀並無不能注意之
      情事，竟疏未注意及此，因原告劉錦敏在上開時地向被告
      家福公司員工即被告張方奕借用輪椅時，被告張方奕疏未
      告知原告劉錦敏輪椅之使用方式，且被告家福公司之彰化
      店賣場並無電梯設備可供消費者上下樓使用，復未提供如
      購物車般在電扶梯道得以自行卡停功能之安全輪椅，又該
      賣場下樓之電扶梯前，現場警語告示牌設置不當，無從察
      覺警語告示牌，使原告劉錦敏難以知悉輪椅之安全使用方
      式，於搭乘下樓之電扶梯時，誤以頭向前背向後之方式推
      動乘坐輪椅之蘇永輝，復因該輪椅無卡停功能，使輪椅在
      電扶梯上快速滑行，蘇永輝因自輪椅向後重摔而受有頭部
      外傷病頭皮撕裂傷、頭枕部裂傷、慢性硬腦膜下出血等傷
      害，原告劉錦敏則因被輪椅拉扯向前倒地而受有雙膝挫傷
      併擦傷、右肩脊上肌斷裂等傷害。被告等就本件事故顯有
      過失，對原告劉錦敏及蘇永輝之損害應負侵權行為連帶賠
      償責任；又原告至被告家福公司所營之彰化店賣場購物，
      如上所述，原告與被告家福公司分屬消費者保護法所規定
      之消費者與企業經營者，被告家福公司經營賣場，除提供
      商品以供消費者選購外，更包含提供安全購物空間與相關
      設備之服務，卻罔顧消費者之安全，致令原告劉錦敏與蘇
      永輝身體健康受嚴重侵害，足見被告家福公司於本件事發
      當時所提供之服務，不符當時科技或專業水準可合理期待
      之安全性，是被告對原告劉錦敏及蘇永輝所受之損害，應
      負消保法之損害賠償責任，且有消費者保護法第51條之適
      用。
（三）蘇永輝因系爭事故造成之慢性硬腦膜下出血，於106年5月
      17日於國立成功大學醫學院附設醫院（下稱成大醫院）接
      受顱骨穿孔並血水引流手術，前後支出相關費用1,557,14
      3元，且受此傷害身心痛苦，擬請求精神慰撫金30萬元，
      合計損害1,857,143元）；原告劉錦敏則因右肩脊上肌斷
      裂，前後支出相關費用58萬元，且受此傷害，難以痊癒，
      無力提物負重，身心痛苦，擬請求精神慰撫金42萬元，合
      計損害100萬元（原告請求明細如附表一所示）；又原告
      對本件事故亦有過失，以自負百分之30之過失比例計算，
      蘇永輝部分，經過失相抵後，被告家福公司與張方奕應連
      帶給付蘇永輝之繼承人130萬元，原告劉錦敏部分，則經
      過失相抵，被告家福公司與張方奕應連帶給付70萬元。
（四）臺灣彰化地方檢察署107年度偵字第8979號不起訴處分書
      、臺灣高等檢察署臺中分署107年度上聲議字第2128號處
      分書（被告為陳怡清、吳天駿、張方奕），係基於罪疑唯
      輕原則所為之不起訴，與本件民事訴訟的論理及消費者保
      護法的論理不同，關於注意義務之違反應有不同之結論。
（五）對於臺灣彰化地方檢察署107年度偵字第4543號不起訴處
      分書（被告為家福公司當時之總經理貝賀名）之意見：　
    ⒈該不起訴處分書與本件民事訴訟之論理法則差異甚大，本
      件民事訴訟亦不受該不起訴處分書之見解拘束，且該不起
      訴處分書認事用法顯有違誤。
    ⒉該不起訴處分書關於被告張方奕於該案證述之採認，顯有
      下列瑕疵：
　　　⑴被告張方奕如確為當日承辦借用輪椅事務之員工，被告
        張方奕是否有履行說明告知義務，此關被告張方奕之法
        律責任（即本件之民事責任），且基於人性考量，被告
        張方奕既為被告家福公司雇用之員工，被告張方奕與該
        案情節具有高度之利害關係，如何能期待被告張方奕於
        該案為客觀公正之證述。
　　　⑵又該不起訴處分書上載：「證人張方奕具結證稱：……所
        以伊告訴她們下手扶梯時人要在『後方』擋住輪椅的使用
        方式，她們有沒有認真聽伊就不知道，伊確定有講」等
        語，前段顯屬錯誤之告知，後段即坦承無履行確認受告
        知方即本件原告理解之義務，本件事故發生時，推輪椅
        者即原告劉錦敏的確在輪椅「後方」，正確之告之應是
        下電扶梯時，輪椅前後應倒置，故縱認被告張方奕於該
        案之證述可採，有為上開告知（原告主張被告張方奕並
        無告知），所為之告知亦屬錯誤，顯有疏失，又張方奕
        片面認知已有告知，未確認受告知方即本件原告是否已
        理解。或當場示範使用方式，顯然未真正履行告知義務
        。
　　　⑶被告張方奕為被告家福公司之員工，於該案地位之特殊
        ，承辦檢察官未有使原告有與之對質、表示意見之機會
        ，如何能辨明真偽，又若原告知悉被告張方奕之不利證
        述，將會聲請傳喚證人劉錦妙，證明「當日承辦借用輪
        椅事務之家樂福員工未為輪椅使用安全事項之告知」，
        以探求事實真相，但承辦檢察官或因承辦案件眾多，有
        結案壓力，未予原告於該案有表示意見之機會，即予結
        案，程序顯有疏漏，難認偵查已完備。
　　　⑷且該案之證人即被告張方奕為該案被告方之人員，該案
        證人張方奕是否有為安全事項之告知，應由該案之被告
        負舉證責任，而命其提出其他客觀證據資料以為佐證，
        例如於醫療訴訟案件，若原告方病患主張被告方醫院之
        醫療人員未盡說明義務，而被告方該醫院某醫護人員（
        下稱某A）表示伊有告知，但在無其他證據資料可供佐
        證情況下，司法人員可否僅以某A之證述，片面認定被
        告方醫院有說明？如可，則如何保障原告方病患權益？
        實務上似應命由被告方之醫院出證，提出其他相關證據
        ，證明被告方之醫院有為說明，否則應為被告方之醫院
        不利之判斷。該案承辦檢察官單以被告張方奕於該案之
        證述認定有告知之事實，逕為不利原告之判斷，論證推
        理難謂衡平，不符舉證責任分配之原則。
    ⒊該不起訴處分書關於告示牌之論述，顯有下列問題：
　　　⑴該案承辦檢察官認為，現場告示牌文字及圖示（直徑為1
        5.5公分）方式，已甚清楚，未說明以何種安全規範為
        判斷依據，屬無理由之判斷，有如判決不備理由之重大
        違失。
　　　⑵該案承辦檢察官如有勘驗現場錄影畫面，即可知原告轉
        彎推輪椅進入下坡手扶梯時，從原告眼睛注視之角度及
        神情，足以判斷原告進入手扶梯前，顯未看見該處告示
        牌之客觀事實，該案承辦檢察官竟謂：「…是告訴人稱
        於距離警示告示牌5公尺處，無法看清告示牌之內容等
        語，尚難採信。」云云，既與事實不符，且未斟酌原告
        為逾80歲之老人，視力、注意能力已然減弱之客觀情狀
        ，僅以其主觀認知之視力、注意能力為判斷標準，認事
        顯有違誤。
    ⒋該不起訴處分書關於原告使用輪椅不當之論述，亦有下列
      謬誤：
　　　⑴縱認原告使用輪椅有疏失，並非即可排除本件被告之疏
        失，該案承辦檢察官認原告以不當方式使用輪椅，為本
        件發生事故之原因，即行排除被告應付之過失責任，關
        於雙方過失責任之衡量，未斟酌併存之可能，以互斥關
        係論斷，實有謬誤。
　　　⑵又該案承辦檢察官未斟酌原告為逾80歲老人，注意能力
        已不及常人，被告在個案中應相對提高注意義務（應提
        供更具安全性之輔具、或嚴格要求現場員工應在入口處
        提醒輔助老人使用輪椅進手扶梯，況本件大賣場現場無
        升降電梯，可預想原告勢必將推輪椅進入手扶梯，應提
        高被告之注意義務），且原告前長期居住美國，返台探
        親，以美國生活經驗推想，在臺法商家樂福之購物環境
        、所提供之設備輔具、行進動線等，應如同在其他國家
        之安全標準，似應足以維護老人之安全，如以原告此種
        推想論斷原告之疏失，原告無言，但承辦檢察官顯然未
        斟酌逾80歲老人注意能力較低之現實，客觀衡鑑雙方應
        負之過失責任，難謂有個案正義可言。
（五）被告張方奕說有告知原告劉錦敏，但不知道有沒有聽到或
      聽懂，然被告張方奕實際上並沒有告知原告劉錦敏，不能
      僅憑被告張方奕說有告知，就認為有告知原告劉錦敏，原
      告有提出證人。
（六）由鈞院勘驗現場監視器光碟之結果可知，被告家福公司彰
      化店賣場轉角處及牆上標示處都有雜物，原告自轉角處轉
      彎根本不會注意到牆上的標示，轉角處的直前方及右邊牆
      上也都沒有標示。另外，依其所提之現場照片可知，被告
      家福公司所設置的告示牌，必須站到很前面才看得到，何
      況是80歲以上之老人。
（七）被告張方奕雖辯稱本件請求已罹於時效，惟伊等是108年
      收到臺灣彰化地方檢察署107年度偵字第8979號不起訴處
      分確定，才能確定承辦輪椅租借之人員，也才瞭解該人員
      可能有損害賠償之責任，因為檢察官傳喚被告張方奕的時
      候並沒有通知伊等，所以伊等並不知情，時效應依知悉時
      起算。
（八）被告辯稱原告2人所提身心受創、就診科別與本件事故無
      關連性云云：
    ⒈本件事故發生重摔狀況有錄影影片為證(使用輪椅搭乘向下
      之手扶梯急速滑落，當下原告蘇永輝還會伸手抓扶梯)，
      原告身心受創衍生因果相關病症之醫療費用等等，被告豈
      能以時日己久均與本件事故無關而刪除1,604,200元(含看
      護費)。
    ⒉蘇永輝頭枕裂傷，傷口診療縫合手術(8公分)在彰化基督教
      醫療財團法人彰化基督教醫院（下稱彰基醫院）處置後至
      急診觀察病房觀查，翌日被告公司安全課經理吳天駿及非
      食品處處長蔡建立兩人前來慰問時，見況乃安置住於彰化
      全台大飯店，以便往返醫院傷口換藥，住了三夜因該飯店
      維修水電乃遷移住進彰化福泰商務飯店，期間(4月25日至
      4月29日)每天門診追踪換藥，同月29日返回臺南，然後前
      往成大醫院門診換藥至5月5日傷口拆線。被告答辯事故發
      生翌日蘇永輝就出院，表示蘇永輝僅為小傷而己，其治療
      過程顯見被告訴訟代理人並未了解本件事故之嚴重狀況。
    ⒊事故發生，蘇永輝傷口由彰基醫院黃勉書醫師診療縫合手
      術(8公分)處置後並告知：「老年人頭枕部受傷後要注意
      會有慢性硬腦膜下出血」等語，果不出所料，蘇永輝於同
      年5月14日因慢性硬腦膜下出血而暈倒，經送成大醫院急
      診檢查確定後於隔日5月17日接受顱骨穿孔併血水引流手
      術，術後同日入住加護病房，經診治醫師王亮超治療後(
      住院9天)於同月23日離院，6月2日、9日門診追蹤治療。
      被告豈能謂：「距本件意外事故發生後相隔23天，無因果
      關係」。
    ⒋蘇永輝、原告劉錦敏皆己八十以上高齡老人，經此意外事
      故重摔後，驚嚇、傷痛、慌恐、焦慮種種後遺症，事故發
      生後半年期間為預防跌倒風險(頻尿)，除外勞外，又僱用
      看護24小時輪流照護。被告竟仍稱：「無事證足資佐證原
      告二人有因本件事故而需全日看護之需要」，所言洵屬無
      理。
    ⒌原告劉錦敏、蘇永輝因本件事故赴醫院診療往返計程車資
      ，均有收據在卷可稽，被告竟仍主張與本件事故無關，顯
      係事後卸責之詞，不足採信。
（九）對本件鑑定結果所表示之意見：
　　⒈國泰醫療財團法人國泰綜合醫院（下稱國泰醫院）109年4
      月10日（109）管歷字第538號函（下稱國泰醫院函）、彰
      基醫院109年4月29日一０九彰基院字第1090400496號函暨
      函附鑑定報告書（下稱彰基醫院鑑定報告）、成大醫院10
      9年7月22日成附醫秘字第1090013876號函暨函附病情鑑定
      報告書（下稱成大醫院鑑定報告）之鑑定意見需綜合參酌
      ，不宜片段摘取有利或不利的部分意見。
　　⒉原告劉錦敏、蘇永輝長期在國泰醫院就診，該醫院對二人
      事故發生前後之身心狀況及改變有較完整之資料，因此該
      醫院對有關二人在本件事故發生前後的鑑定意見其重要性
      不容忽視。
　　⒊彰基醫院表示原告劉錦敏右肩脊上肌斷裂，通常為外傷造
      成，且表明無法在急救中查悉處理。成大醫院竟以彰基無
      相關診斷記錄逕自推論原告劉錦敏上開傷害乃老化所致，
      實屬率斷，且對該傷害通常造成之原因二間醫院顯有不同
      看法。
　　⒋成大醫院對本件鑑定之意見，諒以有限的診斷病歷資料進
      行研判，未斟酌參考本件事故發生之影像相關資料，故為
      原告劉錦敏右肩脊上肌斷裂應為老化所致的錯誤鑑定意見
      。
　　⒌彰基醫院及成大醫院均僅以原告二人在本件事故導致之外
      傷推論與其他病況之因果關係，未衡酌原告二人經歷本件
      事故後心理衝擊所帶來的不利影響，相關鑑定顯有疏漏，
      足以影響因果關係之正確性及參考價值。
　　⒍臺中榮民總醫院（下稱臺中榮總）110年4月12日函暨函附
      鑑定書（下稱臺中榮總鑑定報告）雖認為本事故造成上肌
      斷裂的可能性較低，惟影片可以看出原告劉錦敏係直接趴
      下去，原告劉錦敏看蘇永輝頭部流血，沈浸在深度的自責
      及不安，忽略自己本身的傷痛，係其餘原告看到影片後提
      醒原告劉錦敏要注意，原告劉錦敏才進行檢查，且原告劉
      錦敏於事故發生後，即有反應手臂舉不起來，臺中榮總鑑
      定報告認為本件事故造成上肌斷裂的可能性較低，是建構
      在原告劉錦敏應該會有劇烈疼痛，這點有待商榷，縱認為
      鑑定結果可採，亦未完全排除本件事故造成之可能性。上
      肌斷裂老化是遠因，常見是因為有劇烈的拉扯才造成，並
      非每個人皆會因老化造成上肌斷裂，本件事故發生過程原
      告劉錦敏明顯為維護蘇永輝，一直堅持不放手，最終才導
      致往前撲倒，因為劇烈拉扯才造成上肌斷裂。
（十）原告劉錦敏學歷為碩士畢業，目前無工作，若在臺北市一
      個人住，如果在臺南則和原告蘇烱峯同住，自從蘇永輝過
      世後，原告劉錦敏的體力與精神都差很多，現在也申請看
      護；蘇永輝大學畢業，過世前都和原告劉錦敏同住，73年
      退休前，在彰化台化擔任廠長，身體很好，原告劉錦敏與
      蘇永輝共有四個小孩；本院調閱原告蘇永輝所得資料上所
      載之股票部分，已經有七、八間公司下市了，原告劉錦敏
      的部分則沒有錯。
（十一）爰依民法第184條第1項前段、第2項、第188條第1項前
      段、第193條第1項、第195條第1項、消費者保護法第7條
      第1、3項、第51條之規定提起本訴，請求被告連帶賠償聲
      明所示。
二、被告方面：
（一）被告家福公司部分：
    ⒈本件原告起訴列家福公司為被告，惟被告家福公司係法人
      ，雖有侵權行為能力，但並無法為事實上之侵權行為，依
      原告之起訴意旨，似主張被告家福公司未注意監督員工需
      告知輪椅使用方式，及在賣場四周張貼明顯警與告示牌與
      派專人在手扶梯出入處指引，並提供有自行卡停功能之安
      全輪椅，而有過失侵權行為，然前開行為均非被告家福公
      司本身得以親自為之，則被告家福公司究竟如何對原告為
      侵權行為，並未見原告具體敘明及舉證，足認原告之起訴
      顯無理由。
    ⒉被告家福公司所屬員工被告張方奕出借輪椅時已告知原告
      輪椅使用方式，且提供之輪椅亦有煞車之安全裝置，而在
      賣場四周更有張貼明顯警語告示牌提醒消費者，難認被告
      有何故意或過失，更無違反保護他人法律之情事：
　　　⑴原告曾先後向臺灣彰化地方檢察署對被告家福公司之總
        經理貝賀名及被告家福公司彰化分公司經理陳怡清、安
        全課長吳天駿及員工張方奕提出業務過失傷害案件，均
        分別經臺灣彰化地方檢察署以107年度偵字第4543號、1
        07年度偵字第8979號作成不起訴處分，及臺灣高等檢察
        署臺中檢察分署107年度上聲議字第2128號駁回再議處
        分在案。依上揭臺灣彰化地方檢察署107年度偵字第454
        3號不起訴處分所載，該案證人即被告張方奕具結證稱
        ：有1個婆婆說老公公的行動不方便要借輪椅，借輪椅
        時要登記證件，伊有先問他們需不需要服務員幫忙推輪
        椅，因為2個婆婆年紀也大，但是她們說不用，她們推
        得動，伊就幫她們把輪椅打開放好協助幫忙老公公坐上
        輪椅，2個婆婆問有無電梯，伊說沒有，所以伊告訴她
        們下手扶梯時人要在後方擋住輪椅的使用方式，她們有
        沒有認真聽伊就不知道，伊確定有講等語；另該案證人
        吳天駿具結證稱：伊當時是彰化店的安全課長，輪椅有
        煞車設備，但沒有辦法像專用購物車有專門的卡榫的功
        能等語。足證被告公司之員工張方奕於出借輪椅時已告
        知原告輪椅使用方式，且提供之輪椅亦有煞車之安全裝
        置，自難認被告公司有何過失。另上揭不起訴處分亦認
        定被告家福公司並無未監督員工告知輪椅使用方式之疏
        失，而是原告劉錦敏以不當方式使用輪椅搭乘向下之手
        扶梯，以致原告劉錦敏、蘇永輝2人受有前揭傷害。
　　　⑵再者，被告家福公司在賣場四周及手扶梯之左側牆壁亦
        有張貼大型明顯之警語告示牌，此部分業經上揭偵查檢
        察官查明屬實，並認定被告家福公司已在搭乘手扶梯處
        設置足已提醒使用輪椅或手扶梯之消費者注意相關事項
        ，而認定被告家福公司之總經理貝賀名並無原告2人所
        指監督上之過失。
　　　⑶另依臺灣彰化地方檢察署107年度偵字第8979號不起訴處
        分書及臺灣高等檢察署臺中分署107年度上聲議字第212
        8號處分書所載，被告家福公司彰化分公司設置之大型
        警語告示牌，以文字及圖示(直徑為15.5公分)方式提醒
        消費者勿將輪椅以頭向前背向後之方式搭乘手扶梯，且
        提供服務電話供消費者聯絡店內人員前來協助，警示意
        旨堪認清晰且足以辨識，而該案被告即被告家福公司員
        工張方奕已詢問原告需不需要服務員幫忙推輪椅，自難
        認定被告家福公司彰化分公司之經理陳怡清、安全課長
        吳天駿及員工張方奕涉有過失傷害。則被告家福公司所
        屬職員既無任何過失，被告家福公司對原告更不負侵權
        行為損害賠償責任。
　　　⑷又被告家福公司已設置大型清晰且足以辨識之警語告示
        牌，並由員工提供具有煞車裝置之安全輪椅予原告使用
        ，同時告以安全之使用方式，則被告家福公司自無違反
        任何保護他人之法律，從而原告主張依民法第184條第1
        項及第2項規定，請求被告家福公司賠償損害，殊嫌無
        據。
    ⒊本件依被告張方奕、證人陳怡清等人之證述，被告家福公
      司就原告劉錦敏、蘇永輝所受傷害並無故意或過失，更無
      違反保護他人法律之情事：
　　　⑴被告張方奕於臺灣彰化地方檢察署107年度偵字第4543號
        業務過失傷害案件證稱：有1個婆婆說老公公的行動不
        方便要借輪椅，借輪椅時要登記證件，伊有先問他們需
        不需要服務員幫忙推輪椅，因為2個婆婆年紀也大，但
        是她們說不用，她們推的動，伊就幫她們把輪椅打開放
        好協助幫忙老公公坐上輪椅，2個婆婆問有無電梯，伊
        說沒有，所以伊告訴她們下手扶梯時人要在後方擋住輪
        椅的使用方式，她們有沒有認真聽伊就不知道，伊確定
        有講等語。
　　　⑵嗣被告張方奕於本件到庭亦具結證稱：「（問：106年4
        月24日當天，是否有接觸二位原告，是為了什麼事情？
        ）有。他們要跟我們借輪椅。(問：當天是何人接待？)
        就是我。（問：能否詳述接待之過程？）是兩位老太太
        來跟我借，說是要借給老爺爺坐。輪椅一開始是閉合的
        ，是我幫忙打開，因為都是老人家，所以我有詢問是否
        需要幫忙，她們覺得可以，所以不需要別人幫忙，我有
        告訴她們不要正向推，要反推，因為我們沒有電梯，只
        有手扶梯，如果有需要幫忙再告知我們。」、「（問：
        當時有無告知原告等人輪椅上下電扶梯應注意之事項？
        ）有告知。我有說這不像推車有卡榫可以卡住，所以要
        反向推車。但是當時她們要讓老爺爺先坐好，是否有注
        意到我講的話，我不清楚。(問：這是她們主動詢問，
        或妳主動告知？)我會問，她們是否會使用。然後她們
        說會。說會之後我還是詢問需不需要幫忙。我先詢問會
        使用嗎，之後再告如何使用，再問說是否需要幫忙，她
        們說不用。」、「(問：妳在負責這個業務之前，家樂
        福公司有無對妳進行相關訓練？請簡述相關訓練的內容
        及時數？)有實地操作過，有專人的服務員，會教我們
        櫃台員工，內容就是上下手扶梯，輪椅是沒有卡榫的，
        所以要反向推，才不會因為重力加速度，如果不需要服
        務員的話，我們也會口頭告知，是否需要幫忙。」等語
        。
　　　⑶由被告張方奕之上開證述足證被告家福公司所僱用之櫃
        台人員已將使用輪椅之方法及注意事項，翔實完整告知
        原告，並詢問是否需要被告家福公司之員工幫忙，惟原
        告卻表示不用被告家福公司員工之幫忙。則被告家福公
        司既已盡告知及注意義務，卻因原告本身使用輪椅之方
        式未符合被告家福公司員工告知之方法致不慎受傷，實
        難認被告有何故意或過失，依法自無須就原告2人所受
        傷害，負損害賠償責任。
　　　⑷另據證人陳怡清於臺灣彰化地方檢察署106年度他字第27
        85號業務過失傷害案件證稱：「（問：租借輪椅時會請
        員工說明輪椅使用方式嗎？）安全課長吳天駿有問當時
        出借輪椅的員工，員工說有問告訴人是否需要其他幫忙
        ，告訴人說不用，我們店內也有做張貼提醒。」等語，
        核與被告張方奕之上開證述內容大致相符，益徵被告家
        福公司於原告劉錦敏、蘇永輝發生事故前，確已盡注意
        及告知義務，自無故意或過失。
　　　⑸至於，證人劉錦妙雖證稱借輪椅時，那位小姐都沒有講
        話，但證人又證稱借輪椅之時間大概有十分鐘等語。則
        衡諸一般常情，借輪椅如無任何對話交談，將輪椅打開
        交給原告使用，大概只需2至3分鐘時間，何須耗時10分
        鐘之久？顯見證人即被告家福公司當時之員工張方奕確
        有明確告知原告使用輪椅之方式及應注意之事項，並詢
        問原告是否需要幫忙。故證人劉錦妙證稱那位借輪椅的
        小姐都沒有講話云云，應係迴護原告之詞，不足採信。
    ⒋原告劉錦敏、蘇永輝所受傷害與被告家福公司提供借用輪
      椅及上下樓手扶梯之服務間，並無相當因果關係：
　　　⑴原告劉錦敏、蘇永輝於本件事故發生當時，係因其等未
        遵照輪椅使用方法，且未依被告家福公司已設置之大型
        清晰且足以辨識之警語告示牌所載內容，採取正確方式
        使用輪椅(即以頭向後背向前之方式)搭乘手扶梯，復未
        於下手扶梯時人在後方擋住輪椅，始造成其等因此受傷
        。此實乃係因原告自己之過失所致，與被告家福公司所
        提供之上開服務間，並無相當因果關係，自不能請求被
        告負損害賠償責任。
　　　⑵又據被告張方奕前以證人身分具結證稱：「（問：在原
        告跟妳們租借輪椅之前，是否有租借給其他的顧客？）
        有。（問：像原告這樣年邁的長者，妳們有租借過？）
        有。（問：她們租借完之後，有無發生像本件事故跌倒
        受傷的情形？）沒有。（問：妳在這事件之前租借給其
        他顧客，也會像本件一樣告知注意事項？）會。公司的
        規定。」等語。則被告張方奕在本件發生事故前，既曾
        出借輪椅給其他與原告年紀相近之長者，並以相同方式
        告知輪椅使用方式及注意事項，均未曾發生過類似本件
        之傷害事故，堪認原告劉錦敏、蘇永輝本件所受傷害與
        被告之行為間並無相當因果關係。
    ⒌本件被告家福公司借予原告使用之輪椅具有煞車之安全裝
      置，且借用時已由被告家福公司員工張方奕詳細說明正確
      安全之使用方法，更在賣場四周及手扶梯之牆壁有張貼大
      型明顯之警語告示牌，此部分均詳前述，由此在在證明被
      告家福公司提供之服務係符合可合理期待之安全性，且與
      原告劉錦敏、蘇永輝所受傷害間無因果關係。從而，原告
      依消費者保護法第7條之規定，請求被告家福公司負損害
      賠償責任，洵屬無理。
    ⒍原告劉錦敏及蘇永輝若果真係因被告家福公司提供借用之
      輪椅服務而受有傷害，本件原告劉錦敏於前揭臺灣彰化地
      方檢察署107年度偵字第4543號過失傷害案件中自承伊沒
      有推過輪椅，平時由外傭推原告蘇永輝的輪椅等語，且原
      告劉錦敏又以不當方式使用輪椅搭乘向下之電扶梯，未遵
      照被告張方奕之說明及賣場大型明顯之警語告示牌所公告
      之安全方法，採取正確方式使用輪椅(即以頭向後背向前
      之方式)搭乘電扶梯，復未於下電扶梯時人在後方擋住輪
      椅，以致無法拉住原告蘇永輝與輪椅下滑之力道而最後放
      手，造成其2人受有傷害，原告劉錦敏亦應負絕大部分(至
      少90%以上)之過失，而原告蘇永輝則應就其使用人劉錦敏
      之過失，同負與有過失之責任。則設若本件被告果應負損
      害賠償責任（被告否認），依法亦得免除或減輕之。
    ⒎原告劉錦敏及蘇永輝請求之醫療費用及精神慰撫金，並不
      合理：
　　　⑴原告提出蘇永輝成大醫院診斷證明書所載病名「慢性硬
        腦膜下出血術後」，劉錦敏成大醫院診斷證明書所載病
        名「右肩脊上肌斷裂」，係分別於本件意外事故發生後
        相隔23天、46天，才另外前往成大醫院治療，難認與本
        件事故有關；另原告所提之醫療費用支出，依囑託彰基
        醫院及成大醫院鑑定所作成之鑑定報告，顯見原告蘇永
        輝除神經內科門診外，事後多種科別追蹤與『頭部外傷
        併頭皮撕裂傷』無直接關連；另原告劉錦敏本件事後就
        醫多種科別，均與本件事故之發生無關。縱認被告應負
        損害賠償責任，然原告等2人請求被告給付與上開鑑定
        報告認定為本件事故所造成之傷害無關之醫療費用，亦
        屬無據。
　　　⑵蘇永輝支出如本院卷一第145至147頁表格所示之濕紙巾
        、計程車資、華盛頓威點液、火車車資、Sigma護腰、
        收驚、看護費及不詳品項之費用等共71筆增加生活上需
        要之費用支出，金額合計1,476,942元；以及原告劉錦
        敏支出如本院卷一第153至154頁表格所示之計程車資、
        輪椅、18吋可折放洗澡椅等費用支出，金額合計15,235
        元，均不能證明與本件事故有關且非必要費用，自不得
        請求。
　　　⑶另原告2人未載明由何人支出如本院卷一第155至158頁表
        格所示之計程車資、保養品，金額合計2,900元，不僅
        不能證明與本件事故有關，且非必要費用，又究竟由何
        人提出請求，亦有不明，依法應不得請求。
　　　⑷原告蘇永輝請求之精神慰撫金300,000元，以及原告劉錦
        敏請求之精神慰撫金420,000元，顯然過高，並未將兩
        造間之身分地位及本件事故發生之原因等因素納入考量
        ，容有未洽。
    ⒏由鈞院勘驗現場監視器光碟影像結果可以看出，原告在下
      電扶梯之前，轉角處確實有張貼明顯的警告標示，並沒有
      雜物遮蔽該標示，電扶梯也是正常運行中，並沒有故障而
      導致本件事故發生的情形。
    ⒐國泰醫院之回函，並未就病歷資料為鑑定，伊認為應該是
      基於原告本身的自然老化，與本事件無因果關係；成功大
      學鑑定報告與臺中榮總鑑定報告結論大致上均認為是原告
      劉錦敏的退化所致，與本件事故無關，本件既然經過多家
      醫院以專業的醫學知識鑑定，仍認定原告劉錦敏的傷勢並
      非本件事故所造成，應以鑑定意見為可採，原告劉錦敏所
      受的傷勢與在被告賣場跌倒無因果關係。
    ⒑並聲明：原告之訴及其假執行之聲請均駁回。訴訟費用由
      原告負擔。如受不利判決，被告願供擔保請准免為假執行
      。
（二）被告張方奕未於言詞辯論期日到庭，據其具狀表示：
    ⒈本件於原告於106年4月24日受傷時，原告即知悉提供輪椅
      租借之商場工作人員為伊，若原告認為其跌倒受傷係因伊
      提供輪椅之疏失所致（假設語氣），則原告顯然於106年4
      月24日當日即已知悉自身權利受有損害，並知悉伊為賠償
      義務人，此外原告亦早於107年7月17日在刑事告訴中將伊
      追加為被告，顯見原告早已實際知悉損害及賠償義務人，
      詎原告遲至109年9月24日始將伊追加為本件被告，不論係
      以前開事發時106年4月24日開始起算，或自107年7月17日
      起算，距離原告實際知悉損害及賠償義務人之時間，均已
      逾2年，原告對伊之侵權行為損害賠償請求權應已罹於2年
      時效，縱原告蘇永輝於110年2月2日亡故，由其繼承人承
      受訴訟，亦不影響本件請求權已經罹於時效之事實，原告
      之請求為無理由。
    ⒉並聲明：原告之訴駁回。訴訟費用由原告負擔。如受不利
      判決被告願供擔保，請准宣告免為假執行。
三、得心證之理由：
（一）本件原告等主張原告劉錦敏與蘇永輝（於110年2月2日死
      亡，由劉錦敏、蘇禎祥、蘇耿興、蘇烱峯、蘇耿志等人繼
      承）於106年4月24日17時許，至被告家福公司彰化店賣場
      購物，原告劉錦敏向被告家福公司之員工即被告張方奕借
      用被告家福公司提供之輪椅，嗣原告劉錦敏以輪椅推載蘇
      永輝，乘坐賣場之電扶梯下樓時，輪椅無法卡榫而於電扶
      梯上快速滑行，原告劉錦敏因而倒地，蘇永輝則自輪椅摔
      出，致原告劉錦敏與蘇永輝二人當場受有傷害等情，業據
      原告提出診斷證明書影本等件為憑，並經本院於108年6月
      4日言詞辯論期日當庭勘驗現場監視器光碟（見本院卷一
      第112至113頁），復依職權調閱臺灣彰化地方檢察署偵查
      卷宗核對無訛，且為被告等所不爭執，堪信原告之主張為
      真實。惟原告主張被告等應連帶賠償蘇永輝之繼承人130
      萬元，連帶賠償原告劉錦敏70萬元，為被告等否認，並以
      前詞置辯。
（二）按當事人主張有利於己之事實者，就其事實有舉證之責任
      。但法律別有規定，或依其情形顯失公平者，不在此限。
      民事訴訟法第277條定有明文。又因故意或過失，不法侵
      害他人之權利者，負損害賠償責任。故意以背於善良風俗
      之方法，加損害於他人者亦同。違反保護他人之法律，致
      生損害於他人者，負賠償責任。但能證明其行為無過失者
      ，不在此限。受僱人因執行職務，不法侵害他人之權利者
      ，由僱用人與行為人連帶負損害賠償責任。數人共同不法
      侵害他人之權利者，連帶負損害賠償責任。不法侵害他人
      之身體或健康者，對於被害人因此喪失或減少勞動能力或
      增加生活上之需要時，應負損害賠償責任。民法第184條
      第1項、第185條第1項、第188條第1項及第193條第1項均
      有明文規定。另從事設計、生產、製造商品或提供服務之
      企業經營者，於提供商品流通進入市場，或提供服務時，
      應確保該商品或服務，符合當時科技或專業水準可合理期
      待之安全性。商品或服務具有危害消費者生命、身體、健
      康、財產之可能者，應於明顯處為警告標示及緊急處理危
      險之方法。企業經營者違反前二項規定，致生損害於消費
      者或第三人時，應負連帶賠償責任。但企業經營者能證明
      其無過失者，法院得減輕其賠償責任。企業經營者主張其
      商品於流通進入市場，或其服務於提供時，符合當時科技
      或專業水準可合理期待之安全性者，就其主張之事實負舉
      證責任。消費者保護法第7條及第7-1條第1項亦規定甚明
      。
（三）本件被害人蘇永輝於106年4月24日17時許，由其配偶即原
      告劉錦敏陪同前往被告家福公司位於彰化市金馬路之彰化
      店購物，惟因蘇永輝行動不便，遂向被告家福公司負責租
      借輪椅之員工即被告張方奕借用輪椅，然因被告家福公司
      彰化店並無電梯設備，僅能經由電扶梯上下樓層，詎原告
      劉錦敏推送載有蘇永輝之輪椅搭乘向下方向之電扶梯時，
      因輪椅無固定裝置，無法停止而向下快速滑行，蘇永輝因
      而從輪椅拋飛等情，業經原告陳明，並經證人劉錦妙到庭
      證述明確，復經本院履勘現場監視器光碟查核無誤，此部
      分事實應可認定為真。惟原告主張被告家福公司未注意監
      督員工需告知輪椅使用方式，及在賣場四周張貼明顯警與
      告示牌與派專人在手扶梯出入處指引，並提供有自行卡停
      功能之安全輪椅，違反消費者保護法之規定且有過失，被
      告張方奕出借輪椅予原告劉錦敏及蘇永輝之員工，其過失
      未告知輪椅之使用方式，應與被告家福公司負連帶賠償責
      任等語，為被告等否認，被告家福公司辯稱：所屬員工被
      告張方奕出借輪椅時已告知原告輪椅使用方式，且提供之
      輪椅亦有煞車之安全裝置，而在賣場四周更有張貼明顯警
      語告示牌提醒消費者，難認被告有何故意或過失，更無違
      反保護他人法律之情事等詞，被告張方奕則辯稱已有告知
　　　原告輪椅正確使用方法及注意事項，且請求權已罹於時效
　　　等言。
（四）按因侵權行為所生之損害賠償請求權，自請求權人知有損
      害及賠償義務人時起，二年間不行使而消滅，自有侵權行
      為時起，逾十年者亦同。民法第197條第1項有明文規定。
      本件被告張方奕辯稱原告等人之損害賠償請求權已罹於時
      效等語，原告等則陳稱其等係於接獲台灣彰化地方檢察署
      不起訴處分書時，方確定被告張方奕為侵權行為人，故時
      效應從原告知悉時起算等詞；查原告劉錦敏係親向被告張
      方奕借用輪椅，惟其時或不知被告真實姓名年籍，然原告
      自承在台灣彰化地方檢察署於107年5月27日以107年度偵
      字第4543號對被告家福公司負責人貝賀名為不起訴處分時
      ，方知員工姓名為張方奕，並隨即於107年7月17日向台灣
      彰化地方檢察署以被告張方奕等人為對象提出告訴（107
      年度他字第1943號、107年度偵字第8979號）等情，業經
      本院依職權向台灣彰化地方檢察署調閱相關偵查卷宗核對
      無誤，依107年度偵字第4543號偵卷內送達證書所載，原
      告部分係於107年6月12日寄存送達，生效日應為107年6月
      22日（第13、14頁），又原告對被告張方奕提出刑事告訴
      狀之收狀日期為107年7月17日，亦有107年度他字第1943
      號卷宗（第1頁）可稽。故由上述卷證資料所示，原告於1
      07年6月22日即已知悉負責租借輪椅之員工為被告張方奕
      ，依前揭法條規定，原告最遲應於109年6月22日前對被告
      張方奕提出損害賠償之請求，惟原告遲至109年9月25日方
      具狀向本院追加張方奕為被告（本院卷三第65頁），顯已
      逾二年期限，被告張方奕提出時效抗辯，於法尚無不合，
      應可採信；既原告此部分之損害賠償請求權已罹於時效，
      其請求被告張方奕連帶賠償原告之損失，即非有理。
（五）惟被告家福公司為消費者保護法第2條所謂之企業經營者
      ，原告劉錦敏與被害人蘇永輝至該公司彰化店購物，係為
      該法條所謂之消費者，被告家福公司即有提供符合當時科
      技或專業水準可合理期待之安全性服務，並於明顯處為警
      告標示及緊急處理危險之方法等義務，如消費者因而有損
      害發生時，並應負賠償責任，被告家福公司如主張其服務
      於提供時，符合當時科技或專業水準可合理期待之安全性
      者，依前揭法條規定，就其主張之事實應負舉證責任。
　　　本件原告主張業據其提出現場照片、診斷證明書及證人劉
      錦妙為證，被告家福公司雖辯稱被告張方奕出借輪椅時已
      告知原告輪椅使用方式，且提供之輪椅亦有煞車之安全裝
      置，在賣場四周張貼明顯警與告示牌與派專人在手扶梯出
      入處指引，並提供有自行卡停功能之安全輪椅云云，惟為
      原告否認；經查：
　　⒈核被告家福公司雖引用前開偵查案件不起訴處分書為證，
      否認其有過失，然刑事法律關於構成要件及過失之認定標
      準本與民事法律不同，本院自不受拘束，且該偵查案件之
      證人張方奕為本件之被告，復為當時被告家福公司之受僱
      人，後經他案列為被告，與本件有利害關係，其證詞已難
      採信，況與證人劉錦妙於本院訊問時之證述相左，不足為
      憑，被告家福公司復不能提出出借輪椅時有明確告知使用
      方法及注意事項之證明，難認被告家福公司已善盡企業經
      營者之注意義務。
　　⒉又依兩造提出之現場照片及監視器影片所示，被告家福公
      司雖於電扶梯入口處有設置告示牌，然其周圍堆滿貨品，
      字跡及圖案均過小且混雜各種標示以致難以辯識（卷一第
      49頁），復位於電扶梯入口之轉角處，均難期待一般消費
      者能輕易明瞭其欲表達之訊息，況被告家福公司明知其提
      供之輪椅無卡榫可供固定，上下電扶梯有可預見之危險，
      仍未思改進提供有卡榫之輪椅，技術上亦非不可行，其服
      務顯未符合當時科技或專業水準可合理期待之安全性，自
      有違前揭消費者保護法之規定，對消費者因此所受之損害
      應負賠償責任。
　　⒊另被告家福公司彰化店為多層之商場，屬建築技術規則第1
      70條所列之公共建築物，依身心障礙者權益保障法第57條
      及建築法規之相關規定，應設置各種無障礙設施如電梯等
      ，供身心障礙者使用，然被告家福公司卻未提供如電梯等
      方便身心障礙者上下樓層之設備，造成此類消費者之不便
      ，並因而發生系爭事故，顯已違反上開保護他人之法律，
      亦難謂已提供適當之安全性服務。
　　　綜上，被告家福公司於安全性服務及無障礙設施方面，均
      確有所疏失，對原告劉錦敏與被害人蘇永輝因而所受之損
      害自應負賠償責任，故原告等請求被告家福公司賠償其等
      之損失，應屬有理。
（六）又查：
　　⒈本件經本院送專業機構鑑定，其中被害人蘇永輝部分鑑定
      結果為：
　　　⑴國泰醫院函：「……二、病人蘇永輝於本院診斷為失智症
        ，此為退化性疾病，但其狀況可能會因頭部傷害而加重
        其臨床症狀。」（見本院卷二第123頁）。
　　　⑵彰基醫院鑑定報告：「（一、原告蘇永輝於106年4月24
        日經彰基醫院診斷之『頭部外傷併頭皮撕裂傷』，與其嗣
        後分別至泌尿科、胸腔內科、一般內科、肝膽腸胃科、
        心臟血管科、內分泌及新陳代謝科、神經內科、整型外
        科、皮膚科、呼吸胸腔科、營養門診等就診有無關係？
        是否為本件傷害後必要之醫療行為？『是否能排除因為
        本件事故所造成之因素』。）蘇永輝於106年4月24日送
        至彰基急診，經腦部電腦斷層檢查並無出血，但是延遲
        性出血的可能還是有的，故成大醫院診診斷『慢性硬腦
        膜下出血』與最近的頭部外傷有關；除神經內科門診外
        ，事後多種科別追蹤與『頭部外傷併頭皮撕裂傷』無直接
        關連。」（見本院卷二第163頁）。
　　　⑶成大醫院鑑定報告：「原告蘇永輝於106年4月24日送往
        彰化基督教醫療財團法人彰化基督教醫院（下稱彰基醫
        院）急診，經診斷為『頭部外傷併頭皮撕裂傷』。一、原
        告蘇永輝嗣於106年5月16日至成大醫院急診，經診斷病
        名為『慢性硬腦膜下出血』是否與本件原告蘇永輝於106
        年4月24日經彰基醫院診斷之傷害有關？『是否能排除因
        為本件事故所造成之因素』。答覆：蘇永輝先生於106年
        5月17日接受慢性硬腦膜下血水引流手術。慢性硬腦膜
        下出血可於頭部外傷後三週以上發生，故無法排除係由
        於106年4月24日之頭部外傷造成。二、原告蘇永輝於10
        6年6月9日至成大醫院急診，經診斷病名為『1.呼吸喘2.
        腳步水腫』；106年6月16日及同年7月21日、8月18日、1
        1月10日、107年3月9日及6月1日、9月7日經成大醫院診
        斷病名為『1.膀胱過動症2.攝護腺肥大3.冠狀動脈疾病』
        等病症，則上開病症是否與本件原告蘇永輝於106年4月
        24日經彰基醫院診斷之傷害有關？『是否能排除因為本
        件事故所造成之因素』。答覆：上述之病變多為老年內
        科疾病，應和106年4月24日之外傷無關，可排除係因本
        件事故所造成。」（見本院卷二第209、211頁）。
　　⒉綜合上述醫療機構鑑定結果，被害人蘇永輝因系爭事故所
      受傷害應為頭部外傷併頭皮撕裂傷及慢性硬腦膜下出血，
      並造成其失智症臨床症狀加重，其餘部分與系爭事故則無
      關聯，應可排除。故原告等得請求之損害賠償應限於上開
      可認定與系爭事故有關之範圍。
　　⒊故原告等請求之金額是否有理，詳列如下：
　　　⑴醫療費用部分：核被害人蘇永輝係於106年4月24日發生
        事故，送往彰基醫院急診，後至國泰醫院就醫，106年5
        月16日至成大醫院急診，隔日接受慢性硬腦膜下血水引
        流手術，事故發生後之外科診療，術後至神經內外科就
        診，此部分就醫及手術等醫療費用，及為證明被害人身
        體狀況支出之證明書費，均應屬必要費用，依原告等提
        出之醫療費用收據影本核算，總金額為38,305元（明細
        如附表二所示）；其餘部分則不能證明與系爭事故相關
        。
　　　⑵計程車費部分：另原告等主張往返醫院之計程車費用6,5
        05元（明細如附表二所示），業據其等提出收據影本等
        件證（詳本院明細表及相關單據卷第187頁至第291頁）
        ，被告家福公司雖辯稱不能證明為被害人支出等詞，惟
        原告劉錦敏陳稱係由其支付，其與被害人為夫妻，依法
        有日常生活互為代理之權限，當可認係被害人自己支出
        ，被告家福公司亦不能證明非由被害人支出，自可列入
        生活上增加之費用。
　　　⑶外勞看護費用部分，雖經原告等提出明細表及看護工收
        費證明單、勞動部就業安定費繳款通知單（均影本）等
        件為憑，惟因被害人原已罹有失智症，生活起居本需他
        人照料，非因系爭事故方致無法自理生活，除因系爭事
        故受傷就醫住院、手術住院及術後休養期間，認有專人
        看護之必要外，餘與系爭事故無關，應予排除，即106
        年4月24日至同年月25日於彰基醫院觀察，106年5月16
        日至同年月23日至成大醫院手術，共計八日，及術後休
        養一個月（門診紀錄至106年6月15日），每日2,000元
        ，總計76,000元（計算式：38×2,000=76,000），可列
        為必要費用；其餘部分則與本件無涉。
　　　⑷額外支出費用部分：原告等主張支出醫療用具3,819元及
        輔助用具20,864元，其他費用2,030元，電動床20,000
        元，輪椅坐墊20,000元，共計66,713元，並提出發票及
        收據影本為證；惟經本院核對單據內容，除有列出用途
        之106年5月5日居家企業股份有限公司國泰營業處發票2
        ,559元、106年6月30日120元、85元、祥興百貨福利中
        心106年5月20日Ｍ手套90元、成大醫院員工消費合作社1
        06年5月24日1,443元（詳本院明細表及相關單據卷第17
        5至179頁），共計4,297元（計算式：2,559+120+85+90
        +1443=4,297），可認係必要費用外；餘或未記載購買
        之項目或非僅因系爭事故而支出，均難認為必要。
　　　⑸至原告等主張尚有預估醫療費用及支出319,739元等詞
　　　　，並未提出相關證明文件，且經前開醫療機構鑑定意見
        排除與系爭事故有關，亦難採信為真。
（六）再查：
　　⒈原告劉錦敏部分經送鑑定結果：
　　　⑴國泰醫院函：「三、病人劉錦敏診斷之三叉神經痛及神
        經痛、筋膜炎，會因情緒、壓力及外商而使其疼痛加劇
        ，其患病時間增長。」（見本院卷二第123頁）。
　　　⑵彰基醫院鑑定報告：「（二、原告劉錦敏於106年4月24
        日經彰基醫院診斷之『雙膝挫傷併擦傷』，與嗣後分別至
        泌尿科、皮膚科、神經科、神經內科、腦中風特別門診
        、腎臟內科、耳鼻喉科、胃腸內科、家庭醫學科、內兒
        胃腸肝膽科、眼科、牙科、骨科等就診有無關係？是否
        為本件傷害後必要之醫療行為？『是否能排除因為本件
        事故所造成之因素』。劉錦敏於106年同日送入彰基急診
        ，當日只施行雙膝X光檢查，右肩脊上肌斷裂與外傷有
        關，但無法在急診室檢查出來；除骨科就診外，事後多
        種科別追蹤與『雙膝挫傷併擦傷』無直接關連。」（見本
        院卷二第163頁）、
　　　⑶成大醫院鑑定報告：「而原告劉錦敏於106年7月21日及
        同年8月23日經診斷病名為『右肩脊上肌斷裂』是否與本
        件原告劉錦敏於106年4月24日經彰基醫院診斷之傷害有
        關？『是否能排除因為本件事故所造成之因素』。答覆：
        右肩脊上肌斷裂大多為退化所致，若為外傷造成，受傷
        當下應有明顯疼痛失能。根據彰基當時之診斷，無明顯
        肩部病灶，故可排除脊上肌斷裂因本件事故所造成。二
        、原告劉錦敏於106年6月2日經診斷病名為『夜間頻尿』
        ；106年6月16日經成大醫院診斷病名為『右臉刺痛感』；
        106年7月21日經成大醫院診斷病名為『頸部及右臉刺痛
        感』；107年3月7日經成大醫院診斷病名為『骨質疏鬆症』
        等病症，則上開病症是否與本件原告劉錦敏於106年4月
        24日經彰基醫院診斷之傷害有關？『是否能排除因為本
        件事故所造成之因素』。答覆：上述診斷和雙膝挫傷併
        擦傷，均無明確因果關係，故可排除上開病症為本事故
        所造成。」（見本院卷二第209、211頁）、
　　　⑷臺中榮總鑑定報告，鑑定結果：「肩脊上肌斷裂於70多
        歲，病人發生最多的原因是慢性退化急性受傷斷裂的機
        率不高，而病人在大賣場跌倒，送至急診的紀錄看起來
        都是雙膝擦傷疼痛，如果當下跌倒造成肩脊上肌斷裂，
        理應劇烈疼痛，故依判斷此肩脊上肌斷裂的原因，應屬
        慢性退化的可能性較高，而跌倒造成斷裂的機會較低。
        」（見本院卷三第197頁）
    ⒉綜合上述醫療機構鑑定意見，原告劉錦敏因系爭事故受傷
      害為雙膝挫傷併擦傷，除骨科就診外其餘科別均與系爭事
      故無關，故除106年4月24日系爭事故發生後一定期間內就
      診骨科之醫療費用可認定為必要外，餘者或時間過久，或
      與系爭事故無關聯性，應可排除。故原告劉錦敏得請求之
      損害賠償應限於上開可認定與系爭事故有關之範圍。
　　⒊故原告劉錦敏請求之金額是否有理，詳列如下：　
　　　⑴醫療費用部分：原告劉錦敏係於106年4月26日受傷，據
        其提出之醫療費用收據影本，除106年度至國泰醫院及
        成大醫院就診骨科部分2,885元（明細如附表三所示）
        ；其餘部分則不能證明與系爭事故相關。
　　　⑵計程車費部分：另原告劉錦敏主張往返醫院之計程車費
        用715元（明細如附表三所示），業據其等提出收據影
        本等件證（詳本院明細表及相關單據卷第187頁至第291
        頁），被告家福公司亦不能證明非由原告劉錦敏支出，
        自可列入生活上增加之費用。　
　　　⑶額外支出費用部分：原告劉錦敏主張因系爭事故支出，
        雙膝烙印除疤痕、臉頸推拿、手上肌推拿及護腰帶等費
        用，惟除雙膝烙印除疤痕尚可認與系爭事故有關外，餘
        均難認與系爭事故有何關聯，且為前開醫療機構鑑定意
        見排除，並非本件必要費用；又雙膝烙印除疤痕部分並
        未據原告提出費用收據等憑證，亦無法證明確有支出。
        故原告劉錦敏此部分主張並不可採。
　　　⑷至原告劉錦敏主張尚有預估醫療費用及支出435,877元等
        詞，並未提出相關證明文件，且經前開醫療機構鑑定意
        見排除與系爭事故有關，亦難採信為真。
（七）另按不法侵害他人之身體、健康、名譽、自由、信用、隱
      私、貞操，或不法侵害其他人格法益而情節重大者，被害
      人雖非財產上之損害，亦得請求賠償相當之金額。其名譽
      被侵害者，並得請求回復名譽之適當處分。前項請求權，
      不得讓與或繼承。但以金額賠償之請求權已依契約承諾，
      或已起訴者，不在此限。民法第195條第1、2項定有明文
      。又按慰藉金之賠償須以人格權遭遇侵害，使精神上受有
      痛苦為必要，其核給之標準固與財產上損害之計算不同，
      然非不可斟酌雙方身分資力與加害程度，及其他各種情形
      核定相當之數額（最高法院51年度台上字第223號判例參
      照）。又按非財產上損害之慰撫金數額，究竟若干為適當
      ，應斟酌兩造身分、地位、經濟狀況、加害程度及其他各
      種情形，俾為審判之依據（最高法院86年度台上字第511
      號、第3537號判決意旨參照）。本件原告劉錦敏及被害人
      蘇永輝因被告之過失行為致其受有上揭傷害，對原告劉錦
      敏及被害人蘇永輝勢將造成相當肉體上及精神上之痛苦，
      不言可喻，則其等請求精神慰撫金，洵屬有據，又被害人
      蘇永輝雖已過世，惟其生前已為起訴，依前揭法條規定，
      其繼承人即原告等仍得請求。而原告劉錦敏為碩士畢業，
      喪偶，目前無業，獨居或與子女同住，有房屋三間及土地
      二件，被害人蘇永輝則為大學畢業，當時無業，與原告劉
      錦敏同住，子女四人，房屋二間及土地一件，被告家福公
      司則為實收資本額67億餘元之企業（詳見本院卷一第15頁
      ），復參酌本院依職權調閱兩造之所得資料（見本院卷三
      第11至48頁）。本院審酌兩造家庭狀況、工作收入、原告
      劉錦敏及被害人蘇永輝所受之傷勢、年齡，及兩造之身分
      、地位及經濟能力等一切情狀，認原告劉錦敏請求被告賠
      償非財產損害5萬元，被害人蘇永輝請求非財產損害25萬
      元，尚屬合理，逾此部分則非有理。
（八）綜上所述，原告等得繼承被害人蘇永輝請求之金額為375,
      107元（計算式：醫療費用38,305元+計程車費6,505元+看
      護費用76,000元+額外支出費用4,297元+精神慰撫金250,0
      00元=375,107元），原告劉錦敏得求之金額為53,600元（
      計算式：醫療費用2,885元+計車費715元+精神慰撫金50,0
      00元=53,600元）。
（九）末按損害之發生或擴大，被害人與有過失者，法院得減輕
      賠償金額，或免除之。重大之損害原因，為債務人所不及
      知，而被害人不預促其注意或怠於避免或減少損害者，為
      與有過失。前二項之規定，於被害人之代理人或使用人與
      有過失者，準用之。民法第217條定有明文。本件被告家
      福公司商場設備裝置未臻妥善固有過失，惟原告劉錦敏於
      使用輪椅過程亦有疏失，其為被害人蘇永輝之使用人，均
      應一同適用；本院審酌本件事發現場及經過，認原告應負
      百分之三十之責任，被告家福公司則應負百分之七十，依
      此推算，原告等得請求被告家福公司給付關於被害人蘇永
      輝損害之金額為262,575元（計算式：375107×0.7=000000
      0，元以下四捨伍入），原告劉錦敏得請求被告家福公司
      給付之金額為37,520元（計算式：53600×0.7=37,520）。
（十）末按給付無確定期限者，債務人於債權人得請求給付時，
      經其催告而未為給付，自受催告時起，負遲延責任。其經
      債權人起訴而送達訴狀，或依督促程序送達支付命令，或
      為其他相類之行為者，與催告有同一之效力；遲延之債務
      ，以支付金錢為標的者，債權人得請求依法定利率計算之
      遲延利息；應負利息之債務，其利率未經約定，亦無法律
      可據者，週年利率為百分之5，民法第229條第2項、第233
      條第1項前段、第203條分別定有明文。本件係侵權行為損
      害賠償之債，屬無確定期限者；又係以支付金錢為標的，
      則依上揭法律規定，原告等就被告家福公司應給付之金額
      ，一併請求自起訴狀繕本送達被告翌日即108年2月23日（
      見本院卷一第41頁送達證書）起至清償日止，按法定利率
      即週年利率百分之五計算之利息，亦屬於法有據。　
四、從而，原告等依侵權行為及繼承等法律關係，請求被告家福
    公司給付原告等262,575元，另給付原告劉錦敏37,520元，
    及均自起訴狀送達翌日即108年2月23日起至清償日止，按年
    息日分之五計算之利息範圍內，為有理由，應予准許；逾此
    部分之請求則無理由，應予駁回。
五、原告等勝訴部分為命被告給付未逾五十萬元之判決，爰依職
    權宣告假執行；併依職權宣告被告家福公司得供擔保免為假
    執行。
參、結論：原告之訴為一部有理由，一部無理由，並依民事訴訟
    法第385條第1項前段、第2項、第79條、第85條第1項、第2
    項、第389條第1項第5款、第392條第2項，判決如主文。
中　　華　　民　　國　　110 　年　　11　　月　　2 　　日
　　                  民事第四庭法　官　謝仁棠
以上正本係照原本作成。
如對判決上訴，應於判決送達後20日內向本院提出上訴狀。如委
任律師提起上訴者，應一併繳納上訴審裁判費。
中　　華　　民　　國　　110 　年　　11　　月　　2 　　日
                                書記官  陳文新

附表一：原告等請求賠償總明細表
106年5月至109年4月         編號 項目 已支付額  未付預估額  合計金額  備註   蘇永輝 劉錦敏 蘇永輝 劉錦敏 蘇永輝 劉錦敏  １ 醫院診所醫療費 60,291元 46,438元 56,931元 30,784元 117,222元 77,222元 憑證141張 ２ 醫療用具 3,819元 0元 0元 0元 3,819元 0元 憑證26張 ３ 輔助用具 20,864元 0元 0元 0元 20,864元 0元  ４ 診療計程車資 0元 43,885元 0元 31,105元 0元 74,990元  ５ 其他費用 2,030元 0元 0元 0元 2,030元 0元 憑證6張 ６ 看護費（24小時） 240,000元 0元 120,000元 0元 360,000元 0元 106年5月至106年10月6個月，2,000元×180天 ７ 看護費（外勞） 271,000元 540,000元 0元 140,000元 0元 951,000元 0元 健保費、就業安定費、飲食費 ８ 雙膝烙印除疤痕 0元 0元 0元 5,150元 0元 5,150元  ９ 牙齒醫療 0元 0元 20,000元 280,000元 20,000元 280,000元 蘇永輝：上下活動牙 劉錦敏：下植牙4顆  眼睛（重挫影響） 0元 0元 0元 5,000元 0元 5,000元 劉錦敏：右眼  臉刺痛（重挫影響）頸推拿 0元 26,400元 0元 26,400元 0元 52,800元 劉錦敏：中醫推拿  手上肌（重挫影響）雙膝推拿 0元 26,400元 0元 26,400元 0元 52,800元 劉錦敏：中醫推拿  護腰帶 0元 2,650元 0元 0元 0元 2,650元 劉錦敏：腰背酸痛  電動床 20,000元 0元 0元 0元 20,000元 0元 憑證1張  輪椅坐墊 20,000元 0元 0元 0元 20,000元 0元 憑證1張  抽痰機 0元 0元 12,000元 0元 12,000元 0元   氧氣機 0元 0元 27,000元 0元 27,000元 0元   其他 0元 0元 3,208元 32,038元 3,208元 32,038元  費用合計  1,178,004元 143,123元 379,139元 435,877元 1,557,143元 580,000元   精神慰撫金     300,000元 420,000元 身心受創、精神損失 總計      1,857,143元 1,000,000元  扣除30%自負額      -577,143元 -300,000元  請求賠償金額      1,300,000元 700,000元  請求賠償金額      合計：2,000,000元   

附表二：蘇永輝醫療費用
編號 就診科別 就診日期、就診醫院及花費金額（費用收據於「明細表與相關單據卷」卷頁） 支出之計程車費（費用收據於「明細表與相關單據卷」卷頁） １ 神經內科 106年6月30日、國泰醫院、550元（第55頁） 共320元（第207頁，憑證2紙）   106年9月22日、國泰醫院、550元（第69頁） 共320元（第225頁，憑證2紙）   106年12月22日、國泰醫院、550元（第91頁） 共320元（第237、238頁，憑證2紙）   107年3月16日、國泰醫院、550元（第103頁） 160元（第247頁）   107年5月11日、國泰醫院、550元（第113頁） 共325元（第253頁，憑證2紙）   107年7月11日、國泰醫院、380元（第121頁） 共325元（第257頁，憑證2紙）   107年8月10日、國泰醫院、550元（第123頁） 共320元（第259頁，憑證2紙）   107年10月26日、國泰醫院、150元（第143頁） 共360元（第271頁，憑證2紙）   108年1月25日、國泰醫院、150元（第153頁） 125元（第277頁）   108年4月16日、國泰醫院、100元（第169頁） 190元（第287頁）   108年4月16日、國泰醫院、155元（第171頁）  ２ 神經外科 106年5月17日至106年5月24日、成大醫院住院、30,405元（第39頁） 106年5月17日360元（第189頁） 106年5月18日360元（第189頁） 106年5月19日共360元（第191頁，憑證2紙） 106年5月20日共360元（第193頁，憑證2紙） 106年5月21日共360元（第193頁，憑證2紙） 106年5月23日共360元（第195頁，憑證2紙） 106年5月24日共540元（第197頁，憑證3紙） 共2,700元   106年6月2日、成大醫院、510元（第41頁） 共360元（第199頁，憑證2紙）   106年6月9日、成大醫院、300元（第45頁） 共350元（第199頁，憑證2紙） ３ 一般外科 106年5月1日、國泰醫院、550元（第29頁） 160元（第187頁）   106年5月5日、國泰醫院、725元（第31頁） 160元（第187頁）   106年5月14日、成大醫院、940元（第35頁） 共360元（第189頁，憑證2紙）   106年5月16日、成大醫院、240元（第37頁） 共360元（第189元，憑證2紙）   106年5月15日、成大醫院、240元（第37頁）  ４ 證明書費用 106年5月24日、成大醫院、10元（第37頁）    106年10月17日、彰基醫院、100元（第75頁）    106年10月17日、彰基醫院、50元（第75頁）  

附表三：劉錦敏醫療費用
編號 就診科別 就診日期、就診醫院及花費金額（費用收據於「明細表與相關單據卷」卷頁） 支出之計程車費（費用收據於「明細表與相關單據卷」卷頁） １ 骨科 106年5月9日、國泰醫院、725元（第35頁）    106年8月23日、成大醫院、800元（第67頁） 共360元（第219頁，憑證2紙）   106年10月16日、成大醫院、750元（第73頁） 180元（第227頁）   106年12月11日、成大醫院、610元（第87頁） 175元（第235頁） ２  證明書費用 106年10月17日、彰基醫院、100元（第77頁）    106年10月17日、彰基醫院、50元（第79頁）